台灣士林地方法院刑事判決　　　　　　 91年度重訴緝字第2號
公　訴　人　台灣士林地方法院檢察署檢察官
被　　　告　丁○○
　　　　　　　　　　（現在台灣台北監獄執行）
選任辯護人　蔡明熙　律師
　　　　　　方正彬　律師
上列被告因違反懲治盜匪條例案件，經檢察官提起公訴（74年度
偵字第5411號、第6948號），本院判決如下：
    主文
丁○○無罪。
    理  由
一、本件公訴意旨略以：丁○○與友人丙○○（業經檢察官發佈
    通緝在案）於民國74年9 月8 日下午7 時30分許，一同至台
    北市○○區○○路2 巷11弄15號庚○○（嗣於75年3 月26日
    死亡）所承租提供宋大凱聚賭之房屋內，與宋大凱及賭徒甲○○、洪詩穎（即辛○○）等人打麻將賭博財物，每次輸贏
    為每底新台幣（下同）1 萬元，每台再加2 千元，賭資以籌
    碼代替現金，收場後另行結算。由宋大凱從中抽頭，每4 圈
    抽取8 千元牟利。迄翌日（同年月9 日）凌晨1 時許，丁○○、丙○○共同意圖為自己不法所有，推由丙○○與宋大凱
    、甲○○、洪詩穎（即辛○○）同桌打麻將，丙○○攜其暗
    藏1 張與排桌上賭具同顏色之麻將牌「三萬」，自摸胡牌後
    翻牌之際，甲○○亦暗槓「三萬」，為宋大凱識破，欲搜丙○○身，丁○○、丙○○見詐騙未得逞，惱羞成怒，與之發
    生強烈爭執。庚○○見狀，要求丁○○、丙○○二人先行離
    去，丁○○、丙○○離去後，頓萌殺機，且覬覦賭場有鉅額
    賭資，乃率同己○○及另二名不詳姓名者，彼此基於共同強
    盜而故意殺人之犯意聯絡，除丙○○外，其餘4 人分持手槍
    各1 支，於約15分鐘後折返上址，欲尋宋大凱報復。抵達後
    ，見庚○○及其友人戊○○、乙○○夫妻、宋大凱、甲○○
    、辛○○談論詐賭糾紛。丙○○指著宋大凱高喊：「就是他
    」，己○○即舉槍朝宋大凱右乳上方射殺2 槍，宋大凱因而
    倒地。另二名不詳姓名者，舉槍威逼庚○○、甲○○、辛○○、戊○○、乙○○交出財物，並舉槍朝牆壁射擊，致使庚○○、甲○○、辛○○、戊○○、乙○○不能抗拒，而共同
    交付62萬餘元予丙○○等人。辛○○欲趁機逃逸，己○○見
    狀持槍射傷辛○○左腳大拇指，己○○亦以槍柄毆打戊○○
    （未據告訴）頭部，致頭部受傷。丙○○等人離去前，復另
    行起意共同挾持甲○○、乙○○為人質，剝奪甲○○、乙○○行動自由，押上自用小客車，逃離現場，行駛中，己○○
    又以槍柄痛擊甲○○、乙○○，致甲○○、乙○○（乙○○
    部分未據告訴）頭部受傷。並將余、李二人載往台北市○○
    區○○街88巷5 號後，復載往陽明山始將甲○○、乙○○二
    人放回。宋大凱經送醫急救，因槍擊射創，腹腔內出血不治
    死亡，因認被告涉有刑法第332 條第1 項強盜殺人、第302
    條第1 項妨害自由、第339 條第3 項、第1 項詐欺取財未遂
    、槍砲彈藥刀械管制條例第7 條第4 項持有手槍等罪嫌（業
    經公訴檢察官當庭變更起訴法條在案）。
二、公訴人認被告涉犯前揭罪嫌，無非係以庚○○、甲○○、洪
    詩穎、戊○○及乙○○等人之指訴，警方自現場所扣得之麻
    將牌2 副、籌碼48個、骰子3 粒，及卷附洪詩穎受傷之診斷
    證明書、宋大凱死亡照片、驗斷書、相驗屍體證明書、勘驗
    筆錄及內政部警政署刑事警察局鑑驗通知書等件為其論據。
三、按犯罪事實應依證據認定之，無證據不得認定犯罪事實；不
    能證明被告犯罪者，應諭知無罪之判決，刑事訴訟法第154
    條第2 項、第301 條第1 項分別定有明文。又事實之認定，
    應憑證據，如未能發現相當證據，或證據不足以證明，自不
    能以推測或擬制之方法，為裁判基礎（最高法院40年台上字
    第86號判例參照）。認定犯罪事實，所憑之證據，雖不以直
    接證據為限，間接證據亦包括在內，然無論直接或間接證據
    ，其為訴訟上之證明，須於通常一般之人均不致有所懷疑，
    而得確信其為真實之程度者，始得據之為有罪之認定，倘其
    證明尚未達到此一程度，而有合理之懷疑存在時，即無從為
    有罪之認定（最高法院76年台上字第4986號判例可資參照）
    。再者，告訴人之指訴，係以使被告受刑事訴追為目的，是
    其陳述是否與事實相符，仍應調查其他證據，以資審認（最
    高法院52年度台上字第1300號判例要旨參照）。
四、訊據被告對於與丙○○同至上址，由丙○○與宋大凱等人賭
    博，賭玩過程中，曾發生多一張麻將牌爭議，丙○○與之離
    開上址，不久，丙○○攜同己○○等男子持槍返回上址，己○○對宋大凱開槍，且離去時將伊及甲○○、乙○○押上渠
    等所駕之自用小客車，在車行途中己○○曾毆打甲○○、乙○○二人，惟堅決否認有何犯行，辯稱：丙○○前曾至詹吉
    平之大哥住處賭博，贏了詹吉平大哥80多萬元，詹吉平與丙○○協議，由詹吉平安排丙○○前去賭博，丙○○贏錢後返
    還其自詹吉平大哥所贏得之款項，為確定丙○○是贏是輸，
    詹吉平囑伊陪同丙○○至上址地下室打麻將賭博，之前曾去
    過兩次，丙○○均賭輸，伊曾提醒丙○○上址可能詐賭，丙○○不以為意，嗣於74年9 月8 日下午5 、6 時許伊第三度
    陪同丙○○至上址，用完晚餐，丙○○再度下場到地下室與
    宋大凱及兩名女子賭博，因庚○○禁止，伊僅能在一樓看電
    視，無法到地下室去，故對於丙○○等人賭博情形，伊不清
    楚發生何事。嗣於翌（9） 日凌晨1 時許，地下室發生多一
    張牌之糾紛，伊與庚○○一起下樓，庚○○稱多出之麻將牌
    係伊小孩之前玩耍時無意間放進去，丙○○該次胡牌應由其
    賠償，庚○○拿出十多萬元賠給丙○○後，與伊再度上樓，
    丙○○等人則換一副新牌後繼續賭玩，過沒多久，丙○○上
    樓告之，不賭了要回去，然後與伊走出上址，行至士東路警
    衛室大門口時，丙○○囑伊在該處等候，隨即離去。庚○○
    隨後亦至該處與伊聊天，未久，丙○○乘車帶同三人抵該處
    ，一下車，即要求伊與庚○○進入上址，庚○○先行，丙○○、己○○及一男子跟之，伊不願進去，但因身後有一男子
    驅趕，伊迫而往內前進，伊抵上址門前即聽到一聲槍響，一
    進客廳，見己○○持槍比著倒在地上的宋大凱頭部，要他起
    身，勿裝死等語，伊見狀，出聲要己○○勿開槍，但仍隨即
    聽到幾聲槍響，伊怕被開槍，乃下樓欲從地下室找後門逃離
    該處，但因地下室沒有出口，僅得再上至一樓，一上樓即遭
    己○○及其他男子持槍押伊及在場賭博的二名女子進入渠等
    所駕汽車，該車朝山上開去，車行途中己○○詢問伊與該二
    名女子如何詐賭、如何分錢等等時，曾毆打伊等，嗣至山上
    某處下車後，己○○叫伊與該二名女子一一到其身旁詢問有
    關詐賭之事，伊表示不知情，己○○因該二名女子已經承認
    詐賭之事，且丙○○係由伊帶往上址賭博，伊不可能不知情
    ，因認伊說詞不可信，立於己○○身旁之一男子即對伊開槍
    ，伊連忙後退，不慎掉落於身後山谷，嗣伊起身爬回掉落處
    時，己○○等人已經離開；己○○是丙○○所帶往現場，案
    發當日伊與己○○係第一次見面，丙○○及己○○所為與伊
    無涉；案發後庚○○曾揚言要伊拿錢出來擺平此事，否則將
    要在場之人虛偽證稱己○○等人係伊所指使等語。
五、查被告與丙○○於74年9 月8 日下午同至上址，由丙○○與
    宋大凱、甲○○等人打麻將賭博財物，翌日凌晨1 時許，丙○○與宋大凱、甲○○、洪詩穎同桌打麻將，丙○○自摸胡
    牌後，甲○○亦暗槓「三萬」，宋大凱發現多一張「三萬」
    的牌，欲搜丙○○身，丙○○與宋大凱發生強烈爭執，嗣被
    告、丙○○二人走出上址，約15分鐘後，被告、丙○○帶同
    己○○及另2 名不詳姓名之人折返上址，由己○○舉槍射殺
    宋大凱、以槍柄毆打戊○○，並與另兩名不詳姓名之人舉槍
    威逼庚○○、甲○○、辛○○、戊○○、乙○○交付62萬餘
    元，洪詩穎欲趁機逃逸，己○○射傷洪詩穎左腳大拇指，丙○○等人離去前，復強押甲○○、乙○○上渠等所駕自用小
    客車，逃離現場，車行中，己○○又以槍柄毆打甲○○、乙○○頭部，並將甲○○、乙○○二人載往台北市○○區○○
    街88巷5 號後，始將甲○○、乙○○二人放回等情，固據證
    人庚○○、甲○○、洪詩穎、戊○○、乙○○於警詢及偵查
    中指訴在卷，且宋大凱係因右胸上方遭槍擊射創不治死亡，
    亦經檢察官法醫師相驗屬實製有勘驗筆錄、驗斷書、相驗屍
    體證明書及照片4 張在卷可按，而甲○○為己○○以槍柄擊
    傷左膝蓋、右手背、左額頭、左大腿、右手掌背之事實，已
    據甲○○於偵查及本院76年度重訴緝字第7 號己○○違反懲
    治盜匪條例案件審理中指訴在卷，洪詩穎之左大拇指被手槍
    射擊貫穿，亦有診斷證明書1 紙在卷可佐。又己○○因本案
    殺人、強盜等犯行，經台灣高等法院以77年度重上二更(一)
    字第20號（下稱前案）判決判刑，應執行無期徒刑，褫奪公
    權終身，嗣經最高法院以77年度台上字第6095號判決駁回上
    訴而告確定在案，己○○於該案中坦承其受丙○○之託，前
    往上址處理詐賭糾紛，其為瞭解前述賭場糾紛始末，故而押
    甲○○、乙○○上車，車行中，曾以槍柄毆打甲○○、乙○○頭部，並將甲○○、乙○○二人載往台北市○○區○○街
    88巷5 號後，始將甲○○、乙○○二人放回等犯行，有前開
    案卷可查。
    參以，己○○於本案審理時具結證稱：丙○○以
    其遭宋大凱等人詐賭，請伊前去幫忙處理該詐賭糾紛，伊與
    伊小弟曾家瑞（嗣於75年間死亡）各攜帶一把槍，同丙○○
    至上址，伊一進門，即要曾家瑞入內顧好後門，以免宋大凱
    等人找人前來助陣，斯時宋大凱坐在客廳沙發上，伊要宋大
    凱到外面談，宋大凱不肯，曾家瑞突然開了兩槍，宋大凱聞
    聲站起來，伊以為宋大凱欲搶伊之槍，乃對宋大凱開了一槍
    ，要開第二槍時，被告就攔阻伊，遂未再開槍，因丙○○表
    示輸了7 、80萬元，伊即要庚○○等人將渠等所贏款項全數
    交出，然後他們就將贏的錢都拿出來，嗣伊與丙○○一同走
    下地下室察看，發現裝有輕鋼架之天花板，且賭桌下鋪有地
    毯，益認丙○○遭宋大凱等人詐賭，因丙○○係被告帶同到
    該賭場，伊懷疑被告與宋大凱一同設計詐賭丙○○，而丙○○指稱：下場賭博之人除宋大凱外，尚有甲○○、洪詩穎、
    乙○○三人，因洪詩穎遭曾家瑞槍擊，腳受傷，故伊要曾家
    瑞將被告及甲○○、乙○○押到車上，車行中，伊曾拿槍托
    敲擊甲○○、乙○○之頭部，渠二人均承認受僱共同詐賭，
    一天工資五千元，而被告始終不承認有共同詐賭之事，伊非
    常生氣，曾開一槍欲嚇唬被告等語（詳見本院96年2 月6 日
    審判筆錄）。雖己○○於前案中否認殺人犯行，辯稱：宋大
    凱可能係被告所找來之曾家瑞（嗣於75年間死亡）所槍殺云
    云。惟查，己○○於該案中係以被告應訊，其為脫卸刑責，
    所言真實性如何令人存疑。其於前案判決確定，嗣經減刑，
    減為有期徒刑20年，褫奪公權10年，已於83年7 月15日假釋
    出獄，有台灣高等法院被告全國前案紀錄表1 件在卷可按，
    本案判決結果對其已不生任何影響，且其於96年2 月6 日當
    日係於具結擔保其證詞之真實性後而為證詞，自以其於本院
    審理時之證詞較為可採。綜上，被告與丙○○同至上址，丙○○與宋大凱等人賭博財物，因發生多一張麻將牌之糾紛，
    丙○○憤而離去，嗣偕同己○○等人返回上址，己○○開槍
    射擊宋大凱，宋大凱因此不治死亡，與曾家瑞等人開槍射擊
    洪詩穎左腳大拇指、以槍柄毆擊戊○○頭部、命庚○○等人
    交出財物，強押甲○○、乙○○上車，車行中，曾以槍柄毆
    傷甲○○、乙○○頭部，並將甲○○二人載往台北市○○區
    ○○街88巷5 號後，始將該二人放回之事實，已堪認定。本
    案爭點在於丙○○於前述賭博中，是否暗藏一張「三萬」之
    牌詐賭，被告對於丙○○之詐賭行為及己○○之開槍射殺宋
    大凱、射傷洪詩穎、毆傷戊○○、甲○○、乙○○及強押甲○○二人之行為，有無犯意之聯絡。茲分述如下：
（一）本件檢察官所舉證據中，警方自現場所扣得之麻將牌2 副
      、籌碼48個、骰子3 粒，僅能證明上址確有以打麻將賭博
      情事，無法據以認定何人詐賭；洪詩穎受傷之診斷證明書
      ，可證明洪詩穎確實因手槍射擊左腳大拇指受傷，及前述
      勘驗筆錄、驗斷書、相驗屍體證明書及照片4 張，雖可證
      明宋大凱確遭槍擊致死，但不足以證明開槍之人為何及開
      槍之動機。此外，檢察官所舉證據為：
   1、庚○○之證詞
    (1)74年9月8日下午7時30分許，宋大凱邀集林姓、詹姓二名
      男子及甲○○、阿蘭等人在我住宅地下室以麻將牌賭博，
      由宋大凱、甲○○、阿蘭及詹姓所雇、代打之林姓男子四
      人開始玩，玩到9 日凌晨1 時許因林姓男子自摸四條胡了
      之後翻牌時，甲○○有牌暗槓，當時宋大凱乃向余女詢問
      暗槓何牌，余女回答稱是三萬，宋某乃轉向林姓男子自摸
      之牌面發現他亦有三萬，乃認定林某有詐賭之嫌，宋某站
      起來要抄林某身體是否有藏牌，林某不從，雙方各執一張
      椅子相向，我們則在一旁勸架，詹姓男子就插嘴說牌是你
      們的，有問題是你們有問題，你（亦指宋大凱）應該向我
      們交代，宋某答稱，我是竹聯大凱，你們若不給我抄身，
      我立刻叫人押你們，我在一旁勸止，並將林姓、詹姓二男
      子推出門外請他們離去，約15分鐘後，詹姓、林姓男子便
      帶了三位年約20歲左右之年輕人，一進門林姓男子便指向
      宋某說，就是他，那三位年輕人，其中之一人便持槍向宋
      某射擊二發，宋某應聲倒地，另外其中一年輕人亦舉槍喝
      令大家將錢交出，該名持槍射殺宋某之人便又以槍柄痛擊
      戊○○頭部，搶得新台幣60幾萬，臨去前射擊宋某之歹徒
      ，又再次向阿蘭左腳開槍，並挾持乙○○、甲○○乘上一
      部草綠色1800cc天王星自小客及另一部（不知車種顏色之
      轎車）逃逸（詳見74年9 月9 日警詢筆錄）。
    (2)74年9 月9 日凌晨1 時許，我在住宅客廳看電視時聽到地
      下室有人爭吵，下去查看，發現宋大凱正與丁○○及林姓
      男子為賭而發生爭執，我上前勸止，並請其他人一起上一
      樓客廳坐，繼續談論爭吵事情，論談間我聽到宋大凱及其
      他參與賭博之女賭徒一致指責林姓男子及丁○○不該詐賭
      ，詹、林二人乃氣呼呼外出，約10分鐘返回並率同另三名
      不詳年輕男子分持4 支手槍，其中三名年輕歹徒分別持有
      一支槍由林某帶頭進入屋內，丁○○則持一支手槍站立門
      外把風，並交代林姓男子指揮行兇（詳見74年9 月11日警
      詢）。
    (3)己○○、丁○○各持一把槍，丙○○及另一不詳姓名進入
      ，丙○○指著宋大凱說就是他，己○○連續打二槍，接著
      逼迫我們將所有錢交出，．．．另對辛○○打二槍，我們
      共交出六十二萬。他們押著我、甲○○、乙○○要上車前
      ，我騙他們說家中尚有錢乘機逃跑（詳見74年10月8 日檢
      察官訊問筆錄）。
   2、甲○○之證詞
    (1)我於74年9 月8 日下午8 時許上址打麻將，至翌日零時30
      分許，林長青（即丙○○）與宋大凱發生詐賭嫌疑糾紛，
      林長青先離去，約過20分鐘後林長青帶一位詹姓男子與二
      位不詳姓名男子衝進客廳，林長青向該二位不詳姓名男子
      稱就是他（指著宋大凱），該二名男子即各掏出手槍，由
      其中一位矮矮黑黑男子射殺宋大凱1 槍，宋大凱被射殺倒
      地，繼續再開兩槍，而後將我與另一名女子挾持到一部自
      小客車上，由士東路往中山北路沿天母及山區環繞，後來
      到百齡五路加油站加油，林長青趁加油時藉口上廁所逃逸
      ，繼續往山區行駛，並在途中換計程車開往陽明山上，途
      中一柱石亭，停車，命詹姓男子及該名女子和我等三人下
      車訊問，該二名男子逼詹姓男子要錢未果，即由其中一位
      掏槍對準詹某射殺一槍，我看到詹某翻覆山谷，．．．，
      我被挾持在車上時該二名男子以槍托敲我頭、手、腳部受
      傷（詳見74年9月9日警詢筆錄）。
    (2)在車上盧某用槍把打我及乙○○，先到陽明山後因缺油在
      百齡橋加油，丙○○說去上廁所，未返回，車上只剩四人
      ，押我們又開往陽明山，說要解決丁○○，我只聽到一聲
      槍聲，詹某不見了（詳見74年10月8日 偵查筆錄）
    (3)庚○○將上址地下室分租予宋大凱開設賭場抽頭，是庚○○太太小莉找我去的，我與丙○○、宋大凱及辛○○同桌
      打麻將，剛開始以2 千為底，一台200 元，後來越打越大
      ，以1 萬為底，一台2 千元，賭資先用籌碼代替，打完後
      再結帳，賭場以一萬底抽2 千元，打4 圈抽8 千元；庚○○在樓上，偶而會下去巡一巡；並無詐胡之事，當天洗牌
      時，我暗槓三萬，丙○○自摸七條，他要將三萬夾回去，
      才被宋大凱發現多出一張三萬，丙○○、丁○○離開約10
      到15分鐘後返回，連同丁○○、己○○、丙○○及另一不
      詳姓名瘦瘦高高之人共四人進來，外面好像還有一人在那
      裡，我記不得有幾人持手槍，己○○進來問是哪一個，丙○○指宋大凱，己○○就對著他開一槍，宋大凱就倒地，
      己○○與另一位瘦瘦高高的拿槍要我們交出財物，辛○○
      有被他們開一槍，但打到哪裡我不知道，丙○○、丁○○
      、己○○及另一位瘦瘦高高者當司機共五人押我們出去，
      後面好像有跟一部車，在車上有用槍柄打我，我有受傷，
      後來好像到陽明山的一個涼亭，最後載到天母游泳池他一
      個朋友家帶我們去擦藥後放我們回去（詳見本院75年3 月
      6 日訊問筆錄，75年度重訴字第10號第21頁反面以下）
   3、洪詩穎之證詞
    (1)我們四人打牌至9 日凌晨1 時許，因林姓男子自摸四條胡
      了之後翻牌時，甲○○有牌暗槓，當時宋大凱伸手摸余女
      暗槓何牌，結果係三萬，牌面計出現有5 張三萬，宋大凱
      即認定林姓男子有詐賭之嫌，．．．雙方發生衝突，離開
      牌桌理論，當時我只聽到宋大凱講一句「搜身」，庚○○
      在旁勸說，然後宋大凱、林、詹姓男子、庚○○四人先上
      樓，我與甲○○從地下室上來時發現林、詹二人已離去，
      約在詹、林兩男子離去後15分鐘左右，詹、林二人帶了不
      知姓名者男子二人進來，林姓男子一進門就指著宋大凱說
      就是他，矮胖之男子即從右腰間取出一把短槍向宋大凱射
      擊二槍，．．．瘦高男子又持一把短槍喝令我們將錢交出
      ，．．．林、詹及持搶歹徒共四人並將甲○○、乙○○、
      庚○○押走在外面時，我趁機想逃逸時，被矮胖男子持槍
      向我腳射擊子彈，從大拇指貫穿指底受傷流血；我只看到
      那兩名歹徒持兩把槍（詹、林除外）（詳見74.9.10 警詢
      筆錄）。
   4、乙○○之證詞
    (1)我於74年9 月9 日凌晨零時左右抵達宋大凱住處，當時我
      在客廳聊天，大夥由地下室上來，有二男子（詹姓、林姓
      ）匆匆離去，宋大凱即稱詹姓林姓二人詐賭，不到10分鐘
      ，詹姓及林姓就帶了三名年輕人來，每人各1 把手槍，林
      姓男子指著宋大凱稱就是這個，那三名男子其中一人即開
      槍射中宋大凱之右胸，那三名年輕人並搶走約60萬元，且
      將我與甲○○押走，開著車到處轉，約一小時後即將我與
      甲○○放回（詳見74.9.11 警詢筆錄）
    (2)當天宋大凱遭槍殺我與甲○○被他們挾持後車子即由天母
      開往陽明山，在車上其中那名開槍射殺者向我詢問賭場是
      否裝設閉錄電視，我說不知道，他就用槍把打我，後來我
      說有裝閉錄電視他才沒有打我。在山上轉了一圈後就到北
      投百齡四路加油站加油，當時林姓男子趁機溜走．．．，
      在百齡四路加油時，詹姓男子向我說叫我把事情全講出來
      免得害我被他們打，姓詹並說這些人是我叫來的，開槍的
      再與詹姓談了一會就離開。加油後車子開往紗帽山到陽明
      山，在陽明山時開槍者叫我與詹姓男子下車，開槍的即對
      姓詹的開了一槍，子彈打在姓詹的腳旁，後來姓詹的即往
      山下跑（詳見74年9月11日警詢筆錄）。
   5、戊○○之證詞
    (1)零時30分，我和太太（即乙○○），房東庚○○，還有一
      位玉蘭及蔡太太（即甲○○）、宋大凱等人在聊天，當時
      有一位進來指宋大凱，然後另外一個就開槍，宋大凱當場
      就倒下，再補一槍，宋大凱倒地時，開槍者再踢他，一直
      踢，宋大凱就不動了，．．．拿槍者就對玉蘭的腳開一槍
      ，然後用槍托打我頭部，然後就將乙○○和蔡太太（即甲○○）及房東庚○○押走．．．，看到3 把槍（詳見74年
      9 月第1 次警詢筆錄）。
    (2)於74年9 月9 日凌晨零時30分許，我偕太太一起到上址找
      庚○○要去吃宵夜，但看到關先生一人在客廳觀賞電視，
      我們就在客廳談天，聊到約1 時許，忽然聽見地下室有人
      因打麻將在爭吵，關先生立即下地下室查看，約5分 鐘後
      ，關先生及打麻將之賭徒都一起上來談論有人詐賭情事，
      談論間我看到宋大凱及甲○○、辛○○相互指責林姓及詹
      姓賭友不該詐賭云云，不久林某、詹某即氣呼呼的走出外
      面，約過10分鐘，林、詹二人夥同三名不詳年輕人去而復
      返，當時林姓、詹姓男子率同二名不詳姓名年輕人進入屋
      內客廳，另一年輕人站立門外，該林姓男子一進門便指著
      宋大凱說就是他，其中一位年輕人便舉槍一言不發的向宋
      某射擊二發，宋某應聲倒地，另一年輕人即舉槍喝令我們
      交出身上所有的錢，同時射殺宋某之歹徒又朝坐於宋某身
      旁之辛○○腳部開了二槍，之後向我走來以槍柄向我頭部
      痛擊成傷，並搶得約60萬元，臨去前，並挾持乙○○及甲○○等人乘上一部自小客車及一部白色轎車一同離去；共
      看到歹徒帶有4 支槍械，只有林姓男子沒有攜帶，丁○○
      本人沒有開槍，但一切行兇過程都是丁○○在指揮（詳見
      74年9月11日警詢筆錄）
   (3) 盧某拿一把、詹某拿一把，另兩名不詳姓名男子拿兩把槍
      ，共4把槍，我沒有拿錢出來（74.10.8 偵查筆錄）。
（二）就詐賭部分：
  1、上開賭局係由宋大凱主持，業經甲○○、洪詩穎證述在卷
     ，且為被告所不爭執，然該賭場係否由庚○○提供，與宋
     大凱共同經營一節，已據庚○○否認在卷，辯稱其對於宋
     大凱之經營賭場不知情云云。惟查，甲○○係由庚○○太
     太小莉找她前去賭博，庚○○在樓上，偶而會下去巡一巡
     等情，已經甲○○於本院75年3 月6 日訊問時證述在卷（
     詳見75年度重訴字第10號第22頁），而庚○○於警詢中亦
     坦承被告連這一次已經是第三次前去賭博（詳見94年9 月9
     日警詢筆錄），且前揭房屋一樓前半段有客廳、臥房等，
     後半段有廚房、小花園及後門（打開後有一狹窄通道，可
     通外面），一樓一進門，沿樓梯往下即地下室，有和室房
     、浴室，除下來之樓梯外，並無後門可通外面，業經本院
     勘驗明確（詳見94年9 月13日刑事勘驗筆錄及卷附照片）
     ，庚○○既居住在一樓，宋大凱在地下室經營賭場，賭客
     均須由一樓進出，庚○○辯稱係：宋大凱一人經營賭博場
     所，其不知情云云，顯係卸責之詞，不足採信。故庚○○
     提供上址由宋大凱主持賭場，業已明確。
  2、有無詐賭情事
   丙○○是否詐賭及被告有無與丙○○共同詐賭？
     查依據庚○○、乙○○、戊○○之證述，宋大凱、丙○○
     、甲○○等人賭博財物時，庚○○、乙○○、戊○○三人
     均未在地下室，渠三人指述被告與丙○○共同詐賭云云，
     自不得作為丙○○詐賭之證據。另依洪詩穎於74年9 月10
     日之證述，僅稱丙○○自摸四條胡了之後翻牌時，甲○○
     有牌暗槓，當時宋大凱伸手摸余女暗槓何牌，結果係三萬
     ，牌面計出現有5 張三萬，因此出現多一張牌之糾紛；甲○○於94年9 月9 日之警詢中亦僅稱：丙○○與宋大凱發
     生詐賭嫌疑糾紛，未稱該多出之牌係丙○○所暗藏，其嗣
     於75年3 月6 日本院法官訊問時並稱：「並無詐糊之事，
     當天洗牌時，我暗槓三萬，丙○○自摸七條，他要將三萬
     夾回去，才被宋大凱發現多出一張三萬」等語，渠二人均
     未陳稱當場確有證據證明丙○○有暗藏1 張三萬之牌之情
     事。又查，一副麻將牌內「三萬」之牌，共有4 張，因丙○○、甲○○先後各翻出「三萬」之牌1 張，而使該次麻
     將賭局「三萬」之牌數共有5 張。何以多出1 張牌，其原
     因甚多，在查明之前，每位翻出「三萬」之人都有可能暗
     藏1 張牌，甚至在座之人亦有可能乘機放入，更何況前述
     賭場為宋大凱、庚○○所經營，相較於被告、丙○○等賭
     客，該場地係在宋大凱二人所支配掌控之下，牌支亦宋大
     凱二人所提供，如欲詐賭，宋大凱二人處於較優勢地位，
     故不能僅因丙○○自摸胡牌，嗣後多出1 張牌，即遽論丙○○暗藏詐賭，應屬明確。況且，庚○○前曾於66年11月
     下旬與李世雄賭博，嗣李世雄發現庚○○詐賭，拒絕清償
     賭債，庚○○竟夥同不詳姓名男子持扁鑽、武士刀共同砍
     傷李世雄，並假冒「魏永貴」之名應訊，業經台灣高等法
     院74年度上易字第3820號刑事判決認定在案，有前開確定
     判決在卷可憑（詳見本院75年度重訴字第10號第63頁以下
     ），則庚○○有無與其他在場之人共同詐賭，事後反誣指
     係宋大凱詐賭云云，誠非無疑。檢察官依證人庚○○等人
     指述，丙○○曾翻出「三萬」自摸一節，即逕論丙○○暗
     藏詐賭，殊屬速斷。本案既難認正犯丙○○有詐賭犯行，
     自難論共犯之被告有共同詐欺未遂犯行，亦屬明確。
   案發當日與丙○○共同賭博之人為何人？
     查洪詩穎於96年2 月6 日本院審理時證稱：發生多一張爭
     議時，伊雖在場，但已經下桌不再打玩（詳見當日審判筆
     錄第38頁）。另查，因丙○○指稱下場賭博之人，除宋大
     凱外，尚有甲○○、洪詩穎、乙○○三人，因洪詩穎遭曾
     家瑞槍擊，腳受傷，己○○乃要曾家瑞將被告及甲○○、
     乙○○押到車上，欲詢問詐賭之事，已據己○○證述甚明
     （詳見本院96年2 月6 日審判筆錄）。被告辯稱：前述賭
     局發生多一張糾紛時，除丙○○、宋大凱外，實際下場打
     麻將之人為甲○○、乙○○二人，是以己○○離去前，押
     走當時下場賭博之人甲○○、乙○○二人等語，非屬無據
     。
  3、綜上，庚○○、甲○○、洪詩穎、乙○○、戊○○五人，
     或為本件涉案關係人，或為被害人或告訴人，渠等之證詞
     或為規避自己刑責或因被害，情緒激動，難免有誇大渲染
     之詞，渠等可否為公正客觀陳述，並非無疑。況且，庚○○五人之證述時間均在74、75年間，當時之訊問、辦案技
     巧等均未臻完善，且除甲○○外（不含洪詩穎96年2 月6
     日本院審理時之證樹部分），其餘之人均未曾在法官訊問
     時到庭具結證述，洪詩穎、乙○○二人甚且僅是警詢中之
     供述，渠等未經具結，證詞之可信度，自應存疑，揆諸前
     揭最高法院52年度台上字第1300號判例意旨，自不得僅憑
     渠等前述之證詞，遽為不利被告認定之唯一依據，洵屬明
     確。
（三）對於被告涉嫌與己○○共同槍擊宋大凱、強盜財物及槍傷
      洪詩穎左腳大拇指、以槍柄毆傷戊○○、甲○○、乙○○
      ，及強押甲○○、乙○○二人，載往山上，嗣至台北市○○區○○街88巷5 號後，始將甲○○、乙○○二人放回部
      分：
   1、綜據庚○○五人於警詢及偵查中之證詞，大致可歸納為：
    (1)被告於前述殺人、強盜過程中固在場，至實際開槍殺人、
      射傷洪詩穎、毆傷戊○○、甲○○、乙○○之人及喝令交
      出財物之人，則為己○○及其同行不詳姓名之人。
    (2)依照庚○○之證詞，被告、丙○○另偕同三名不詳姓名男
      子返回上址，除丙○○外，其餘四人持槍，被告持槍站立
      門外把風，並交代丙○○指揮行兇。甲○○於警詢、偵查
      中均證稱：被告、丙○○及兩名不詳姓名男子返回，該兩
      名男子掏出手槍，未提及被告有持槍、指揮行兇、強盜及
      押人之事。嗣於75年3 月6 日本院訊問時始供稱：丙○○
      、被告、己○○共五人押她們出去等語。洪詩穎證稱：被
      告、丙○○帶了兩名不詳姓名男子進門，該兩名男子持槍
      ，被告、丙○○及該兩名男子將甲○○、乙○○及庚○○
      押走；乙○○證稱：被告、丙○○帶了三名不詳姓名男子
      ，每人均持槍。戊○○證稱：被告、丙○○夥同不詳姓名
      男子三人返回，忽稱看到3 支槍，忽又稱看到4 支槍。則
      案發當時被告是否持槍一節，前述證人證詞並非一致，衡
      諸案發時正值深夜，光線不佳，事起突然，旋踵間宋大凱
      則遭人槍擊死亡，洪詩穎、戊○○二人受傷，甲○○、乙○○被持槍押走，在此混亂及手槍威逼之下，現場之人自
      是十分驚恐，難認渠等能有清楚真切之瞭解及記憶，再加
      上庚○○等人或係涉案關係人，或是告訴人或被害人，自
      難僅憑庚○○等人片面說詞，即逕認被告確有持槍、押人
      之犯行。
    (3)再者，庚○○、戊○○固證稱：被告雖未開槍，行兇過程
      則為被告所指揮等語。然甲○○、洪詩穎及乙○○則無此
      部分之指述，再依照證人庚○○五人之證詞，己○○等人
      係丙○○所帶同前來，一進門丙○○即指著宋大凱稱就是
      他，由己○○對之開槍，並喝令在場之人交出金錢，斯情
      斯景，被告如何去指揮己○○等人行兇，令人費解。且庚○○已於75年3 月26日死亡，其於死亡前，經本院兩度傳
      喚均未到庭，而戊○○迭經本院傳喚拘提無著，無法詰問
      渠二人於警詢中所稱「行兇過程為被告所指揮」之具體意
      涵，自不得僅以庚○○、戊○○二人之空泛之詞，遽入被
      告有指揮行兇之犯行，亦屬明確。
   2、己○○為何到場及開槍動機為何？
    前述賭局既有前述多一張牌之爭議，宋大凱雖指稱係丙○○暗藏詐賭，然依現場情況，宋大凱及庚○○亦無法排除
      詐賭嫌疑，已如前述。而庚○○於74年9 月9 日之警詢亦
      證稱被告當時曾插嘴說：「牌是你們的，有問題是你們有
      問題，你（亦指宋大凱）應該向我們交代」，然宋大凱竟
      答稱：「我是竹聯大凱，你們若不給我抄身，我立刻叫人
      押你們」等語，如謂丙○○彼時認為自己遭宋大凱等人詐
      賭，因此離開上址找友人己○○處理詐賭糾紛，衡諸常情
      並無不合。
    依照卷內資料所示，本件詐賭糾紛發生之前，被告、丙○○二人與宋大凱、庚○○、甲○○、洪詩穎、乙○○、戊○○等人均無任何仇隙，且己○○、曾家瑞等人與宋大凱
      等人亦未曾謀面，完全不認識，被告直至案發前與丙○○
      出門到上址賭博時，始與己○○打過照面，但未交談，渠
      二人並無交情，則被告、丙○○及己○○三人並無共謀下
      手行兇、強盜、傷人之理。又查，己○○等人到場之目的
      苟意在下手行兇、強盜、傷人以為洩憤，則渠等於開槍殺
      人、傷人及盜得財物後，立即離去，其無費事押走甲○○
      、乙○○二人往陽明山駛去，並載往台北市○○區○○街
      88 巷5號友人住處讓甲○○二人擦藥後將放回之理。而甲○○、乙○○二人遭己○○等人強押至車上往陽明山開去
      ，甲○○證稱：「途中一柱石亭，停車，命詹姓男子及該
      名女子和我等三人下車訊問，．．．，我被挾持在車上時
      該二名男子以槍托敲我頭、手、腳部受傷」、「在車上有
      用槍柄打我，我有受傷，後來好像到陽明山的一個涼亭，
      最後載到天母游泳池他一個朋友家帶我們去擦藥後放我們
      回去」等語；乙○○亦證稱：「伊與甲○○二人被押上車
      ，車往陽明山途中，己○○曾詢問賭場是否裝設閉錄電視
      ，說不知道，他就用槍把打我，後來我說有裝閉錄電視他
      才沒有打我。．．．，在百齡四路加油時，詹姓男子向我
      說叫我把事情全講出來免得害我被他們打」等語。再參諸
      己○○等人離去前，係連同庚○○一併押走，上車前庚○○乘機逃逸，已據庚○○、洪詩穎、戊○○證述在卷，及
      己○○於前案中供稱及於本院審理時一再供稱：連同被告
      亦押走，欲詢問詐賭情事等語一情，己○○所辯：丙○○
      以其遭宋大凱等人詐賭，電請伊前去幫忙處理該詐賭糾紛
      ，嗣因曾家瑞突然開槍，宋大凱聞聲站起來，伊以為宋大
      凱欲搶伊之槍，乃對宋大凱開了一槍，因丙○○表示輸了
      7 、80萬元，伊即要庚○○等人將渠等所贏款項全數交出
      ，及因懷疑被告與宋大凱一同設計詐賭丙○○，乃押走被
      告、甲○○、乙○○，欲詢問詐賭之事等語，堪以採信。
    從而，本件己○○係因丙○○表示其遭宋大凱等人詐賭，
      受宋大凱之託持槍前往處理糾紛，詎因場面失控，致有槍
      擊宋大凱等情事，已堪認定。
   3、末查，己○○等人將車開往陽明山途中，己○○曾持槍柄
      毆打被告、甲○○、乙○○三人，已經己○○證稱在卷，
      核與證人甲○○所證：「途中一柱石亭，停車，命詹姓男
      子及該名女子和我等三人下車訊問，該二名男子逼詹姓男
      子要錢未果，即由其中一位掏槍對準詹某射殺一槍，我看
      到詹某翻覆山谷」、「押我們開往陽明山，說要解決丁○○，我只聽到一聲槍聲，詹某不見了」等語，及證人乙○○所證：「加油後車子開往紗帽山到陽明山，在陽明山時
      開槍者要我與詹姓男子下車，開槍的對姓詹的開了一槍，
      子彈打在姓詹的腳旁，後來姓詹的即往山下跑」等語相符
      ，己○○既毆打被告，其或曾家瑞復對被告開槍，足見己○○對被告深有敵意。己○○所陳，伊受丙○○之託前去
      處理丙○○遭詐賭之事，因丙○○係被告前往上址賭博，
      伊二人懷疑被告與宋大凱等人共同詐賭，是以臨去前連同
      被告一併押走，以詢明詐賭始末等語，亦堪採信。己○○
      既懷疑被告與宋大凱等人共同對丙○○施詐，且係受丙○○委託前往處理前述糾紛，自無與被告共同謀議前述犯罪
      之可能，故對於己○○所為被告與己○○間並無任何犯意
      聯絡，炯然甚明。
六、綜上所述，本件前述賭局中多一張牌糾紛，依照卷內資料尚
    不足以認定丙○○有詐賭犯行，正犯之犯罪既無法證明，被
    告自無成立共同詐賭之餘地。又本件係因丙○○懷疑被告與
    宋大凱、庚○○等人共同詐賭，委請己○○到場處理本件詐
    賭糾紛，己○○偕同曾家瑞等人到場後，因曾家瑞突然開槍
    ，宋大凱聞聲起身向前，己○○誤以宋大凱將奪其槍，乃開
    槍射擊宋大凱，嗣後與曾家瑞等人開槍射傷洪詩穎、以槍柄
    毆打戊○○，令庚○○等人交出財物，押走甲○○、乙○○
    上車及毆打甲○○、乙○○等行為，並無證據證明被告與己○○等人間有犯意聯絡，自不得令被告負該等刑責。此外，
    復查無其他積極證據足認被告有公訴人所指之犯行，因認不
    能證明被告犯罪，自應為被告無罪之諭知。
據上論斷，應依刑事訴訟法第301 條第1項，判決如主文。
本案經檢察官林在培到庭執行職務
中　　華　　民　　國　　96　　年　  　5 　　月　　4  　日
                  刑事第六庭審判長法　官   李育仁
                                  法　官   黃潔茹
                                  法　官   姜麗香
以上正本證明與原本無異。
如不服本判決，應於判決送達後10日內，向本院提出上訴
                                  書記官  彭莉婷
中　　華　　民　　國　　96　　年　　5 　　月　　11　　日
